臺灣桃園地方法院民事判決
111年度勞簡字第13號
原      告  李東霖  
被      告  SUWARTI BT PAREMAN SUADI（莎蒂）


訴訟代理人  李珮琴律師
複 代理 人  林景瑩律師
被      告  展林國際事業股份有限公司

法定代理人  胡巧鈴  
訴訟代理人  古雪美  
上列當事人間請求損害賠償事件，本院於民國111年6月13日言詞
辯論終結，判決如下：
    主      文
原告之訴及假執行之聲請均駁回。
訴訟費用由原告負擔。
    事實及理由
壹、程序事項：
一、按因契約涉訟者，如經當事人定有債務履行地，得由該履行
    地之法院管轄。民事訴訟法第12條定有明文。次按當事人得
    以合意定第一審管轄法院，但以關於由一定法律關係而生之
    訴訟為限。前項合意，應以文書證之。民事訴訟法第24條亦
    有明文。另按勞動事件以雇主為原告者，由被告住所、居所
    、現在或最後之勞務提供地法院管轄。勞動事件法第6條第1
    項後段亦有規定。觀諸原告與被告展林國際事業股份有限公
    司（下稱展林公司）於民國110年7月21日所簽立之「雇主委
    任跨國人力仲介招募聘僱從事就業服務法第四十六條第一項
    第八款至第十款規定工作之外國人契約」（下稱系爭招募契
    約）第11條約定雖載倘雙方因該契約涉訟時，同意以臺灣新
    竹地方法院為第一審管轄法院（見本院勞簡卷第39頁），然
    同條尚有約定「但不得排除民事訴訟法有關法院管轄之規定
    」，是該合意管轄之約定並未排除原有管轄權法院之約定，
    即非排他而屬併存合意管轄約款。而徵諸展林公司所招募之
    被告SUWARTI BT PAREMAN SUADI（下稱莎蒂，並與展林公司
    合稱被告，如單指一人時則逕稱其名），與原告締結「勞動
    契約看護工」（下稱勞動契約，見本院勞簡卷第31-36頁）
    後，係在原告桃園市楊梅區住處提供勞務，且為莎蒂所不爭
    執（見本院勞簡卷第73、135頁），並有勞動部111年5月13
    日勞動發事字第1110508026號函在卷可參（見本院勞簡卷第
    98頁），勞務提供地係位於本院轄區，堪認本院依民事訴訟
    法第12條、勞動事件法第6條第1項後段規定，就訴訟有管轄
    權，合先敘明。
二、按法律行為發生債之關係者，其成立及效力，依當事人意思
    定其應適用之法律。當事人無明示之意思或其明示之意思依
    所定應適用之法律無效時，依關係最切之法律。涉外民事法
    律適用法第20條第1項、第2項定有明文。查莎蒂為印尼籍（
    見本院壢簡卷第15頁）而具有涉外因素，屬涉外民事事件，
    又原告基於與莎蒂間之勞動契約所為之請求，核屬因法律行
    為發生債之關係。次查，原告與莎蒂簽訂之勞動契約第3.1
    條、第6.2條、第6.3條分別約定略以：「工資：……每月定期
    發給並依中華民國有關法令規定由甲方（即原告）代扣繳健
    康保險」、「乙方（即莎蒂）在契約期間內，如有下列情形
    之一者……⑶.違反中華民國法令，情節重大者」、「乙方若有
    違反中華民國勞基法第12條情形……」（見本院勞簡卷第32、
    34頁），佐以勞動契約訂立地、莎蒂提供勞務及給付報酬均
    在我國，則依前揭規定，自應以關係最切之我國法即中華民
    國法律為準據法，合先敘明。
三、按不變更訴訟標的，而補充或更正事實上或法律上之陳述者
    ，非為訴之變更或追加，民事訴訟法第256條定有明文。原
    告原起訴主張：㈠莎蒂應給付原告新臺幣（下同）146,970元
    ，及自起訴狀繕本送達翌日起加付法定遲延利息。㈡展林公
    司與莎蒂給付原告146,970元，及自起訴狀繕本送達翌日起
    加付法定遲延利息。㈢願供擔保請准宣告假執行（見本院勞
    簡卷第29頁）。嗣更正聲明為：㈠莎蒂或展林公司應給付原
    告146,970元，及自起訴狀繕本送達翌日起加付法定遲延利
    息。㈡願供擔保，請准宣告假執行（見本院勞簡卷第157、15
    8頁），核屬更正法律上陳述。
貳、實體事項：
一、原告起訴主張：
  ㈠緣原告與莎蒂簽立勞動契約，約定莎蒂自110年7月21日起，3
    年內照顧訴外人即原告母親。然莎蒂於同年11月17日，在未
    告知原告及仲介公司即展林公司之情況下逃逸，未依勞動契
    約第6.2條約定之正常程序終止勞動契約而曠職，導致原告
    受有須另尋看護人員之損害。
  ㈡原告與展林公司於110年7月21日簽訂系爭招募契約，約定由
    原告委任展林公司辦理聘僱外國人之申請許可、招募、引進
    、接續聘僱、管理等事項，並由展林公司協助原告辦理外國
    人之離境、遞補、展延及管理事宜，詎展林公司於110年11
    月17日至原告家中時，未能與莎蒂溝通，亦未督促莎蒂在原
    告處履行工作，更未告知原告、莎蒂有關移工轉換雇主的相
    關規定，未能做好協調及處理，已違反系爭招募契約第2條
    第6款、第7條第5款第2目約定。
  ㈢原告因無看護工照顧其母，依本國籍看護工每日約2,400元，
    外籍看護工每日工資767元，差額1,633元，依仲介招募新移
    工時間約需3個月即以90天計算，原告損失為146,970元（計
    算式：1,633元×90日＝146,970元），被告應負損害賠償責任
    ，爰依勞動契約、系爭招募契約及債務不履行之法律關係，
    提起本件訴訟。並聲明：如前述更正後之聲明所述。
二、被告則以：
　㈠莎蒂部分：莎蒂任職期間，雖已盡心盡力履行照顧原告母親
    工作，然卻幾乎每日遭原告大聲斥責，認莎蒂做事不力，惟
    其責罵事由多非實情，但原告完全不予理會或聽取解釋，雖
    莎蒂另向展林公司反應，亦難改善原告之態度和行為。另原
    告平常只提供莎蒂生米，若需其他配菜或主食，莎蒂則須自
    行購買而額外付出食材費，造成沉重負擔。莎蒂於110年11
    月17日因身體不適向原告表示欲就醫，惟原告拒絕並責罵莎
    蒂，莎蒂聯絡展林公司處理但無結果，遂撥打1955申訴，並
    告知原告後返回展林公司，並依法安置。又勞動契約第6.2
    條係原告終止勞動契約之事由，然原告並非主張終止勞動契
    約，況遍觀勞動契約內容，均無損害賠償相關規定，原告請
    求當無所據。另勞動部已自110年11月17日起廢止原告與莎
    蒂間之聘僱許可，且認此廢止聘僱許可尚無可歸責莎蒂或原
    告之事由，是勞動契約已於該日終止，莎蒂無繼續履行勞動
    契約之義務，故莎蒂離開原告家之行為並不可歸責於莎蒂。
    縱認原告得向莎蒂請求損害賠償，惟原告未舉證其實際支出
    金額之損害，其請求不可採等語，資為抗辯。
　㈡展林公司部分：莎蒂並非擅離職守，亦非突然離職，原告惡
    意積欠莎蒂薪資未付，直到勞資爭議調解時始支付。況莎蒂
    之離職或許短暫而對原告生活有所不便，然非不可預見及不
    可及早準備，況原告堅持不同意莎蒂轉換雇主，始無法進行
    後續轉換外籍移工之程序，因此原告所稱需為母親聘請本國
    籍看護工，係可歸責於原告事由所致。再原告未具體舉證損
    害為何，是其請求並無理由等語為辯。
　㈢均答辯聲明：⒈原告之訴及假執行之聲請均駁回。⒉如受不利
    判決，願供擔保請准宣告免為假執行。
三、兩造不爭執之事項（見本院勞簡卷第165頁）：
　㈠原告與展林公司於110年7月21日簽立系爭招募契約。
  ㈡原告與莎蒂簽立勞動契約，約定莎蒂自110年7月21日擔任原
    告母親之看護工，薪資每月17,000元，契約期間為3年。
  ㈢勞動部於111年5月11日以勞動發管字第1110506800號函自110
    年11月17日（聘僱關係終止日）起廢止原告與莎蒂間之聘僱
    許可。
  ㈣展林公司曾於110年7月21日至同年12月15日間至原告處，並
    提供法令宣導、客觀上製作本院勞簡卷第109-133頁服務紀
    錄表等書面記錄。
  ㈤莎蒂於110年11月29日申請勞資爭議調解，同年12月15日調解
    不成立，莎蒂、原告於調解時之主張分別如調解紀錄「勞方
    主張」、「資方主張」欄所載。
  ㈥莎蒂於111年2月17日以新竹建中郵局第205號存證信函表示自
    110年11月17日起終止與原告間之勞動契約，原告於111年2
    月18日收受。
四、茲就兩造之爭點及本院之判斷，分述如下：
  ㈠原告主張莎蒂違反勞動契約第6.2條約定而請求損害賠償，是
    否有理？
　　原告主張莎蒂自110年11月17日起未履行照顧原告母親工作
    ，已構成曠職，造成原告前述損害等情，則為莎蒂所否認，
    並以前揭情詞置辯，經查：
　⒈按有償之僱傭契約，受僱人應盡善良管理人之注意義務，受
    僱人如因未盡善良管理人之注意，而為不完全之勞務提出者
    ，固應負債務不履行中之不完全給付責任，惟倘受僱人係依
    僱用人之指示服其勞務，除有特別情形（如明知所服之勞務
    違法），即難認其違反善良管理人之注意義務，而令其負債
    務不履行之責任（最高法院99年度台上字第1017號判決要旨
    參照）。又因可歸責於債務人之事由，致為不完全給付者，
    債權人得依關於給付遲延或給付不能之規定行使其權利。民
    法第277條第1項定有明文。準此，債務不履行之債務人之所
    以應負損害賠償責任，係以有可歸責之事由存在為要件。雇
    主主張受僱人執行職務有過失、違反忠誠義務，而有債務不
    履行情形存在者，應先舉證有此債務不履行情事存在，否則
    即難認其主張為真實。若債權人已證明有債之關係存在，並
    因債務人不履行債務而受有損害，即得請求債務人負債務不
    履行責任，倘債務人抗辯損害之發生為不可歸責於債務人之
    事由所致，自應由其負舉證責任，如未能舉證證明，即不能
    免責（最高法院97年度台上字第1000號判決意旨參照）。
　⒉查原告固主張莎蒂違反勞動契約第6.2條約定，惟該約定之內
    容略以：「乙方（即莎蒂）在契約期間內，如有下列情形之
    一者，並且提出證明，甲方（即原告）得終止契約，乙方應
    無異議立即返國。⑴.勞工對於所擔任之工作確實不能勝任，
    並經合理之書面警告三次以上。⑵.受聘僱期間內，拒絕接受
    定期健康檢查或其身心狀況無法勝任所指派之工作或罹患法
    定傳染病或死亡者，或經發現為嗎啡或安非他命藥物非法使
    用者。⑶.違反中華民國法令，情節重大者。⑷.自行從事許可
    以外之工作。⑸.喪失工作能力者，但職業災害所引起者除外
    。⑹.無正常理由連續曠職三日或一個月內曠職達六日者。」
    （見本院勞簡卷第34頁），核其內容，應屬原告得終止其與
    莎蒂間勞動契約之事由，原告據此請求莎蒂負損害賠償責任
    ，已難認有據。
　⒊查原告與莎蒂簽立勞動契約，約定莎蒂自110年7月21日擔任
    原告母親之看護工，薪資每月17,000元，契約期間為3年等
    情，為原告與莎蒂所不爭執〔見兩造不爭執事項㈡〕，是該勞
    動契約係有償之僱傭契約，應可認定。另莎蒂於同年11月17
    日離去勞務提供地而未再提供勞務一節，亦為原告及莎蒂所
    不爭執（見本院勞簡卷第70、71頁），則莎蒂確有不履行提
    供勞務之事實，即屬未依債之本旨履行，而有債務不履行情
    事。
　⒋就原告提供莎蒂膳食義務及莎蒂得終止勞動契約情形，依勞
    動契約第3.4條、第6.6條第⑺點約定「甲方應免費提供乙方
    每日適當三餐膳食，其包含例假日及病假在內」、「甲方在
    契約期間內，如有下列情形之一者，乙方得終止其契約……⑺.
    甲方違反勞動契約或勞工法令，致有損害勞工權益之虞者」
    （見本院勞簡卷第32、36頁）。查，有關莎蒂於110年11月1
    7日離去勞務提供地之緣由，證人即展林公司所屬印尼翻譯
    人員張梅楹證稱：我是負責雇主與移工間之溝通，協助移工
    有不懂雇主說的中文或工作事項翻譯。110年11月17日我有
    到原告家，因為莎蒂有很多次說她想要轉出，原告就請我們
    到現場跟莎蒂溝通，希望莎蒂留下來，莎蒂說原告經常對她
    嘶吼，造成她精神上壓力，因此心臟和頭腦都不舒服，另外
    吃飯部分，原告比較不會主動購買食材，我詢問原告，原告
    說他不懂莎蒂要吃什麼，要透過我來問莎蒂，但這已經好幾
    個月了，我第2次去服務時，莎蒂跟我說她早餐麵包已經吃
    完，原告沒有幫她購買新的，她要自己花錢去買麵包，莎蒂
    有提到原告會限制她的餐量，莎蒂跟我表示不夠吃，她不想
    一直開口跟原告要食物，覺得很像乞丐。另工作部分，原告
    經常重複講工作事項，造成莎蒂很困擾，例如原告會發簡訊
    請莎蒂要馬上回覆，但是訊息內容是原告經常在提醒的事情
    ，原告則說莎蒂脾氣和情緒不佳，每次臉色也不好，當天莎
    蒂堅持要我們將她帶走，我有跟原告說莎蒂想要換雇主，當
    時莎蒂要我們立刻將她帶走，她不想繼續留在雇主家，我們
    當時有勸她再協調等語（見本院勞簡卷第159、160、163頁
    ），佐以證人曾於110年8月19日紀錄原告表示略以：「雇主
    對阿嬤說話大聲是因阿嬤中（按應係「重」之誤）聽」；莎
    蒂則表示略以：「希望雇主對他說話語氣和聲音放輕些，移
    工對較大的音量會頭痛」等情，有服務紀錄表在卷可考（見
    本院勞簡卷第115頁），此為原告不爭執〔見兩造不爭執事項
    ㈣〕，復觀諸原告亦自承：我已經跟莎蒂說好幾次，我要帶莎
    蒂去買印尼食品，她都不要，週二、四、六晚餐我給莎蒂1
    次200元，我母親一餐60元就可以解決，110年11月17日她只
    說不做了等語（見本院勞簡卷第71、72、164頁），可見有
    關原告對莎蒂平時講話音量及食物需求問題，雙方認知有所
    落差而各執一詞，莎蒂因而主觀認原告未依勞動契約第3.4
    條約定給予適當膳食及原告音量過大造成心理壓力，遂以自
    身勞動權益受損害而於110年11月17日向原告及證人張梅楹
    表示欲轉換雇主未果，遂因而撥打1955專線尋求協助而離去
    ，應認其係依第6.6條第⑺點約定終止與原告間勞動契約，尚
    難遽認有可歸責之事由，應無債務不履行可言。
　⒌再勞動部查復本案勞雇雙方尚無可歸責事由，並於111年5月1
    1日以勞動發管字第1110506800號函自110年11月17日聘僱關
    係終止日起廢止原告聘僱許可等情，為原告與莎蒂所不爭執
    〔見兩造不爭執事項㈢〕，並有勞動部111年5月13日勞動發事
    字第1110508026號函1份在卷可稽（見本院勞簡卷第97-99頁
    ），益證莎蒂不履行勞動契約並無可歸責之事由存在。
　⒍綜此，莎蒂拒絕再提供勞務而終止勞動契約，不具可歸責之
    事由，亦未違反善良管理人之注意義務，原告請求莎蒂負債
    務不履行之損害賠償責任，要屬無據。
  ㈡原告主張展林公司違反系爭招募契約第2條第6款、第7條第5
    款第2目約定而請求損害賠償，是否有理？
    原告主張展林公司受原告委託代辦招募聘僱外勞事宜，展林
    公司於招募監護工莎蒂後未盡其善良管理人之注意義務，未
    協調管理莎蒂致其逃逸，原告因此無法遞補外勞以照顧母親
    ，展林公司依民法債務不履行規定對原告所受損害應負賠償
    之責等語，為展林公司所否認，並以前揭情詞置辯。是原告
    與展林公司所爭執之處，應在於展林公司處理委任事務是否
    有過失？經查：
  ⒈按稱委任者，謂當事人約定，一方委託他方處理事務，他方
    允為處理之契約。受任人因處理委任事務有過失，或因逾越
    權限之行為所生之損害，對於委任人應負賠償之責；因可歸
    責於債務人之事由，致為不完全給付者，債權人得依關於給
    付遲延或給付不能之規定行使其權利；因不完全給付而生前
    項以外之損害者，債權人並得請求賠償，民法第528條第1項
    、第544條、第227條定有明文。是委任人之損害賠償請求權
    應以「受任人處理事務有過失」或「受任人有逾越權限之行
    為」及「委任人因此受有損害」為成立之要件。查，依原告
    與展林公司簽定之系爭招募契約前言載明「茲就甲方（即原
    告）委任乙方（即展林公司）辦理聘僱外國人之申請許可、
    招募、引進、接續聘僱或管理事項，雙方合意訂定本契約書
    條款如下：」、第2條第6款約定：「乙方（展林公司）協助
    甲方（原告）辦理外國人之離境、遞補、展延及管理事宜」
    、第7條第5款第2目約定：「違約之損害賠償事宜：……㈡甲、
    乙雙方就契約所生義務之不履行或遲延履行，而致他方受有
    損害時，應負損害賠償責任」（見本院勞簡卷第37、39頁）
    ，則系爭招募契約之性質，應屬前述委任契約。
  ⒉查展林公司於簽立系爭招募契約而代原告招募莎蒂，由原告
    與莎蒂締結勞動契約後，另曾於110年7月21日至同年12月15
    日，派員至原告住處提供法令宣導、紀錄原告與莎蒂間之相
    處、莎蒂提供勞務等情形，並協助雇主與看護工間之溝通，
    轉達雇主對看護工之期望及要求，另因莎蒂將隔夜食物給原
    告母親食用，展林公司協助原告提醒莎蒂行為不當並對莎蒂
    開出警告單等情，有法令宣導單、服務紀錄表、警告單（家
    庭類）、手寫筆記等在卷可按（見本院勞簡卷第105-133頁
    ），且為原告與展林公司所不爭執〔見兩造不爭執事項㈣〕。
    足見原告與莎蒂成立僱傭關係後，展林公司依約受有原告委
    任而確實履行協助原告管理莎蒂之義務，合乎系爭招募契約
    之約定。
  ⒊按受任人處理委任事務受有報酬者，應以善良管理人之注意
    為之。受任人因處理委任事務有過失，或因逾越權限之行為
    所生之損害，對於委任人應負賠償之責，固為民法第535條
    、第544條所明定。惟如依交易上一般觀念認為有相當知識
    經驗及誠意之人應盡之注意，苟受任人未怠於此種注意，即
    不得謂之有過失。原告主張展林公司處理委任事務有過失，
    無非以展林公司未照顧莎蒂及服務好原告等未盡其善良管理
    人之注意義務，致莎蒂逃逸，原告因此無法遞補外勞云云。
    惟查，原告於得終止其與莎蒂間之僱傭關係時，展林公司有
    向原告表示可代辦再申請另名看護工，惟原告認勞動契約仍
    存在而為原告所拒，此為原告所不爭執（見本院勞簡卷第73
    頁），是原告依系爭招募契約，本得請求展林公司提供遞補
    之外籍看護工，惟其捨此不為，拒絕展林公司依約遞補外籍
    看護工，自無令展林公司就此所生之事由負賠償責任之理。
    且原告自承莎蒂於110年11月17日當時表示不做了，業如前
    述，而展林公司當天確實對原告及莎蒂進行溝通協調，重申
    工作內容等情，有該日服務紀錄表1份附卷為憑（見本院勞
    簡卷第129頁），已難認未盡善良管理人注意義務。再證人
    張梅楹證稱：我一開始不知道110年11月17日莎蒂有離開原
    告家，我是到當天晚上11、12時許，莎蒂打電話跟我說她回
    到展林公司宿舍我才知道，當時時間太晚了，隔天早上原告
    打電話到展林公司，我們才告知原告此事等語（見本院勞簡
    卷第161頁），參以莎蒂撥打1955專線申訴後，在原告同意
    下至展林公司安置等節，有財團法人台灣省天主教會新竹教
    區111年2月23日天新印字第1110000024號函附卷可證（見本
    院勞簡卷第147-149頁），準此，展林公司已將莎蒂安置於
    其宿舍，應認已盡其注意之義務，是不能以莎蒂逃逸，即謂
    展林公司看管有疏忽而未盡善良管理人之注意義務，處理委
    任事務有過失。從而，原告縱因莎蒂逃逸，致其因此無法遞
    補外勞以照顧母親而受有損害，展林公司既無可歸責之處，
    原告請求展林公司賠償其所受損害，即無理由。
  ⒋綜前，原告主張展林公司處理委任事務有過失，並不足採；
    展林公司依原告之指示為其辦理招募外籍看護人員來臺之事
    宜，並無因過失或逾越權限之行為致原告受有損害，從而，
    原告請求展林公司賠償其損害，核屬無據。
五、綜上所陳，原告基於勞動契約、系爭招募契約及債務不履行
    之法律關係，請求展林公司或莎蒂應給付146,970元，及自
    起訴狀繕本送達翌日起至清償日止，按週年利率5％計算之利
    息，並應負不真正連帶給付責任，非屬正當，不應准許。原
    告之訴既經駁回，其假執行之聲請即失所依據，應併予駁回
    。
六、本件事證已臻明確，兩造其餘攻擊防禦方法及所提證據，核
    與判決結果不生影響，因此不逐一論述，併此敘明。
七、訴訟費用負擔之依據：民事訴訟法第78條。
中　　華　　民　　國　　111 　年　　6 　　月　  30　　日
                  勞動法庭    法  官  謝志偉
正本係照原本作成。　　　　　　　　
如不服本判決，應於送達後20日內，向本院提出上訴狀並表明上
訴理由，如於本判決宣示後送達前提起上訴者，應於判決送達後
20日內補提上訴理由書（須附繕本）。如委任律師提起上訴者，
應一併繳納上訴審裁判費。
                              書記官  邱淑利
中　　華　　民　　國　　111 　年　　7 　　月　　1 　　日